最  高  行  政  法  院  裁  定
                                     100年度裁字第2400號
上  訴  人  莊守仁
訴訟代理人  汪紹銘  律師
被 上訴 人  彰化縣永靖鄉公所
代  表  人  李詩焱
上列當事人間返還公法上不當得利事件，上訴人對於中華民國99
年12月30日臺中高等行政法院99年度訴字第364號判決，提起上
訴，本院裁定如下：
    主  文
上訴駁回。
上訴審訴訟費用由上訴人負擔。
    理  由
一、按對於高等行政法院判決之上訴，非以其違背法令為理由，
    不得為之，行政訴訟法第242條定有明文。依同法第243條第
    1項規定，判決不適用法規或適用不當者，為違背法令；而
    判決有同條第2項所列各款情形之一者，為當然違背法令。
    是當事人對於高等行政法院判決上訴，如依行政訴訟法第24
    3條第1項規定，以高等行政法院判決有不適用法規或適用不
    當為理由時，其上訴狀或理由書應有具體之指摘，並揭示該
    法規之條項或其內容；若係成文法以外之法則，應揭示該法
    則之旨趣，倘為司法院解釋或本院之判例，則應揭示該判解
    之字號或其內容。如以行政訴訟法第243條第2項所列各款情
    形為理由時，其上訴狀或理由書，應揭示合於該條項各款之
    事實。上訴狀或理由書如未依此項方法表明者，即難認為已
    對高等行政法院判決之違背法令有具體之指摘，其上訴自難
    認為合法。
二、本件上訴人對於高等行政法院判決上訴，主張：原判決依法
    理準用民法第92條第1項前段、第93條前段之規定，將民法
    受脅迫之意思表示與公法上不當得利混淆，有適用法規不當
    之違法。司法院釋字第515號解釋未就公法上不當得利之要
    件、範圍、客體等為明確之指示，原判決未予詳究而逕予援
    用，有適用法規不當之違法。原判決對於上訴人依彰化縣政
    府政風室96年8月28日彰政三字第0960002033號函示而主張
    「至多只能請求賠償462,000元」之認定，與卷證資料不符
    ；且上開函文可證上訴人簽呈表示願意繳納250萬元係因申
    請他調永靖鄉民代表會而受脅迫繳納，故在1,858,000元範
    圍內應構成不當得利，惟原判決對此重要攻擊防禦方法未予
    審酌，亦未說明不採之理由，有判決不備理由之違法。行政
    契約依行政程序法第139條規定，應以書面為之，而上訴人
    於95年9月19日書立之簽呈，因欠缺行政契約之形式要件，
    實難認兩造間有成立行政契約之合意，惟原判決認前開簽呈
    為兩造間已成立公法上之給付契約，有適用法規不當之違法
    。本件上訴人請求返還溢納補償費，係基於公法上不當得利
    請求權，被上訴人並無裁量核定之權，仍應由行政機關提起
    一般給付訴訟云云，雖以該判決違背法令為由，惟核其上訴
    理由，係就原審取捨證據、認定事實之職權行使，指摘其為
    不當，並就原審已論斷者，泛言未論斷，或就原審所為論斷
    ，泛言其論斷矛盾，而非具體說明其有何不適用法規或適用
    法規不當之情形，並揭示該法規之條項或其內容，及合於行
    政訴訟法第243條第2項所列各款之事實，難認對該判決之如
    何違背法令已有具體之指摘。依首開規定及說明，應認其上
    訴為不合法。
三、據上論結，本件上訴為不合法。依行政訴訟法第249條第1項
    前段、第104條、民事訴訟法第95條、第78條，裁定如主文
    。
中    華    民    國    100   年    9     月    29    日
                    最高行政法院第六庭
                        審判長法官  黃  合  文
                              法官  鄭  忠  仁
                              法官  劉  介  中
                              法官  帥  嘉  寶
                              法官  陳  鴻  斌

以  上  正  本  證  明  與  原  本  無  異
中    華    民    國    100   年    9     月    30    日
                              書記官  張  雅  琴